【裁判字號】    92,訴,266
【裁判日期】    920430
【裁判案由】    給付借款
【裁判全文】
臺灣嘉義地方法院民事判決  九十二年度訴字第二六六號
    原      告  台灣土地銀行
    法定代理人  丙○○
    訴訟代理人  丁○○
    被      告  乙○○
    被      告  甲○○
    被      告  己○○
    訴訟代理人  戊○○
                庚○○
右當事人間請求給付借款事件，本院判決如左：
    主    文
被告應連帶給付原告新台幣陸拾肆萬伍仟捌佰玖拾肆元，及自民國九十一年七月二十
一日起至清償日止，按年息百分之七點三八計算之利息，並自民國九十一年八月二十
二日起至清償日止，其逾期在六個月以內者，按上開利率百分之十，超過六個月者，
按上開利率百分之二十計付之違約金。
訴訟費用由被告連帶負擔。
    事    實
甲、原告方面：
  一、聲明：如主文所示。
  二、陳述：被告乙○○以其餘被告甲○○、己○○二人為連帶保證人，於民國（下
      同）八十九年一月七日向原告借用新台幣（下同）八十萬元，約定按年息百分
      之七點七九計算，嗣後隨本行基本放款利率調整兒調整計付之利息，期限自八
      十九年一月七日起至九十年一月七日止，分十二期，按期付息一次，到期還清
      本金，最後一期按實際未還款餘額計算，倘被告逾期清償時，逾期清償在六個
      月以內，按上開利率百分之十，超過六個月者，按上開利率百分之二十計付違
      約金。詎被告三人自九十一年八月二十一日起即未依約償還利息，依約該借款
      即視為全部到期，被告應立即償還全部貸款、利息、違約金，嗣屢向被告三人
      催討，均置之不理，為此，爰依借貸、連帶保證之法律關係，提起本訴訟。
  三、證據：提出存摺存款融資契約影本一份、客戶往來明細查詢表一張、利率表一
      份、戶籍謄本三份為證。
乙、被告己○○方面：
  一、聲明：駁回原告之訴。
  二、陳述：
  （一）被告己○○與原告約定保證期間僅一年：被告乙○○於八十八年底向被告己○○所服務之訴外人宏霖建設公司購買房屋，並向原告辦理房屋貸款，惟因
        原告核准之貸款成數較其房屋買賣契約約定之成數低，乃由被告己○○向原
        告洽商，經原告同意另行申辦一年期之存摺融資契約，且為免借款人即被告
        乙○○之償還壓力過重，原告並同意如繳息正常，一年到期後可繼續延展。
        被告己○○在衡量被告乙○○當時之資力，與原告之要求一年保證尚屬合理
        ，乃同意為系爭借款保證，惟要求原告不得使被告乙○○知悉其為系爭借款
        之保證人，故錯開對保日期，且因為二位保證人所簽署乃同一份借款契約，
        作業上不便就被告己○○之部分，加註其他文字。
  （二）被告己○○之保證期間僅一年，原告並未於一年期間內對其為審判請求，被
        告己○○依法免除保證責任：被告己○○係為解決被告乙○○之購屋貸款問
        題而勉強同意擔任一年連帶保證人，詎原告竟違背約定，在系爭借款契約正
        常繳息二年半後，仍對被告己○○求償。按系爭借款契約係定型化契約，如
        契約條款有疑義，應有利消費者之解釋，是系爭借款契約被告己○○僅保證
        一年期間，並非如原告主張系爭借款契約僅約訂有融資期限一年，並無約定
        保證期限一年。
  （三）就訂有期限之債務為保證者，債權人允許主債務人延期清償時，保證人除對
        其延期已同意外，不負保證責任：系爭借款為一年期之短期放款，依當時申
        辦約定，如繳息正常，當可辦理展期，惟一年後原告主管異動，竟額外要求
        借款人結清部分本金並加覓一殷實保證人，任意對借款人增加負擔。原告於
        九十二年前（系爭借款借期後二年內），從無任何書面或口頭對被告己○○
        要求清償借款，同時接受被告乙○○繼續繳款息達一年半，其已有允許借款
        人延期清償之客觀事實，且按原告之還款作業，必須原告開立繳款單，始得
        憑單繳款，亦證原告已有接受借款人延期清償之事實，而被告己○○既未同
        意延期清償，則一年後，被告己○○不負保證責任。
丙、被告甲○○、乙○○方面：均未於最後言詞辯論期日到場，亦未提出任何書狀為
    聲明或陳述。
    理    由
一、本件被告甲○○、乙○○二人均未於言詞辯論期日到場，核無民事訴訟法第三百
    八十六條各款所列情形，爰依原告之聲請，由其一造辯論而為判決。
二、本件原告主張之事實，已據提出與其所述相符之存摺存款融資契約影本一份、客
    戶往來明細查詢表一張、利率表一份為證。而被告乙○○、甲○○二人均經合法
    通知，未於言詞辯論期日到場，亦未提出任何書狀爭執，依民事訴法第二百八十
    條第三項之規定，已視同自認；另被告己○○亦不爭執存摺存款融資契約之真正
    ，且自認確有擔任系爭借款之連帶保證人之事實，惟以渠僅擔任一年期限之保證
    ，而該期限已屆至，渠已免除保證人責任，不負保證義務等語，資為置辯。
三、
（一）按「借用證所謂清償期限，係債務之清償期限，而非保證人負保證責任之期限
      。被上訴人是否於此項期限請求清償，於上訴人之保證責任不生影響」「就定
      有期限之債務為保證，與約定保證人於一定期間內為保證之情形不同，此項保
      證未定期間，而定有清償期限之債務，在主債務清償期屆滿後，除保證人已定
      期催告債權人向主債務人為審判上之請求者外，保證人不得以債權人遲遲不為
      審判上之請求，為免其保證責任之論據」、「民法第七百五十二條所謂：約定
      保證人僅於一定期間內為保證者，係指保證人就已確定之債務為保證，而約定
      一定之保證期間，債權人應於該期間內向保證人為請求者而言。至約定就一定
      期間內所生之債務為保證者，其期間僅係決定保證債務之範圍，與上述所指情
      形有間，自無該條之適用」（最高法院四十三年台上字第二七五號、四十九年
      台上字第一七五六號、七十七年度台上字第一二０七號判例意旨可資參照）。
      經查，系爭存摺存款融資契約僅記載融資期限：自八十九年一月七日起至九十
      年一月七日止，該期間係指系爭借款之清償期限，並非被告己○○所謂之「保
      證之一定期間」，則揆諸前揭判例意旨，系爭借款被告己○○之保證責任並非
      定期之保證，另被告己○○就其抗辯亦未再提出其他證據以供本院審酌，從而
      ，被告己○○上揭之抗辯，不足採信。
（二）次按一般保證人之保證債務具有補充性，亦即保證人於主債務人不履行債務時
      ，始代負履行責任，保證債務係屬第二次的，債權人非就主債務人之財產強制
      執行而無效果前，如向保證人請求者，保證人自可對之為先訴抗辦。然所謂「
      連帶保證」，則係指保證人與主債務人連帶負債務履行責任之保證是也，連帶
      保證人既與主債務人負連帶責任，其連帶保證債務已具有連帶債務之性質，依
      民法第二百七十三條規定：「連帶債務之債權人，得對於債務人中之一人或數
      人或全體，同時或先後請求全部或一部之給付」，債權人自得先向連帶保證人
      為全部給付之請求，而保證人亦不得拒絕，故在連帶保證，保證人喪失補充性
      ，亦即無民法第七四五條之先訴抗辯權，故當事人間為連帶保證之約定，並未
      違反任何強制規定或有悖於公序良俗，據此，本件被告己○○所負之保證責任
      既屬連帶保證，則系爭借款未依約繳交款項，依兩造所約定之存摺存款融資契
      約該借款即視為全部到期，被告己○○即喪失民法第七四五條之先訴抗辯權，
      對於系爭借款自應負連帶保證責任。
四、末按，借用人應於約定期限內，返還與借用物種類、品質、數量相同之物。遲延
    之債務，以支付金錢為標的者，債權人得請求依法定利率計算之遲延利息，但約
    定利率較高，仍從其約定利率。當事人得約定債務人不履行債務時，應支付違約
    金，民法第四百七十八條前段、第二百三十三條第一項、第二百五十條第一項分
    別定有明文。又保證債務之所謂連帶，係指保證人與主債務人負同一債務，對於
    債權人各負全部給付之責任，此就民法第二百七十二條第一項規定連帶債務之文
    義參照觀之甚明。從而原告依借貸、連帶保證契約請求被告三人連帶給付如主文
    所示之借款、利息、違約金，為有理由，應予准許。
五、本件事證已臻明確，兩造其餘攻擊防禦及舉證，核與本件判決結果無影響，爰不
    一一論述，附此敘明。
六、據上論結，本件原告之訴為有理由，依民事訴訟法第三百八十五條第一項前段、
    第七十八條、第八十五條第二項，判決如主文。
中      華      民      國    九十二    年      四      月     三十     日
~B臺灣嘉義地方法院民事第一庭
~B    審判長法官  曾文欣
~B        法  官  洪嘉蘭
~B        法  官  吳昀儒
右為正本係照原本作成
如對本判決上訴須於判決送達後廿日內向本院提出上訴狀
中      華      民      國    九十二    年      四      月     三十     日
~B        書記官  楊國色


司法院資訊處製作；財團法人民間司法改革基金會備份。
